【裁判字號】    94,醫,4
【裁判日期】    951127
【裁判案由】    損害賠償
【裁判全文】
臺灣彰化地方法院民事判決  94年度醫字第4號
原      告    甲○○
被      告    秀傳紀念醫院
法定代理人    丙○○
被      告    乙○○
上二人共同
訴訟代理人    楊玉珍律師
複  代理人    葉玲秀律師
上列當事人間請求損害賠償事件，本院於民國95年11月13日言詞
辯論終結，判決如下：
    主      文
被告應連帶給付原告新台幣參拾萬元，及自民國九十四年八月二
十二日起至清償日止，起至清償日止，按年息百分之五計算之利
息。
原告其餘之訴駁回。
訴訟費用由被告連帶負擔七分之一，餘由原告負擔。
本判決原告勝訴部分得假執行。但被告如以新台幣參拾萬元為原
告預供擔保，得免為假執行。
原告其餘假執行之聲請駁回。
    事實及理由
壹、按審判長依職權所定之言詞辯論期日，非有重大理由，法院
    不得變更或延展之，故當事人已受合法之傳喚後，雖聲請變
    更期日，然在法院未予裁定准許以前，仍應於原定期日到場
    ，否則仍應認為遲誤，法院自得許由到庭之當事人一造辯論
    而為判決( 最高法院41年台上字第94號判例可資參照)。本
    件原告經合法通知，未於最後言詞辯論期日到場，雖原告具
    狀主張其業務繁忙，請求准予請假，然原告之聲請，並不符
    合民事訴訟法第386條所列各款情形，本院亦未裁定准許變
    更期日，爰依被告之聲請，由其一造辯論而為判決。
貳、原告未於最後言詞辯論期日到場，惟據其以前到庭之聲明及
    陳述，其起訴主張：
  一、原告因長期受多汗症造成日常生活上之不便及社交上之諸
      多困擾，於被告秀傳紀念醫院（下稱秀傳醫院）訊息公佈
      欄上看到一篇被告乙○○醫師受訪關於多汗症之報導，遂
      於民國85年12月29日至被告秀傳醫院與被告乙○○醫師進
      行諮詢，諮詢過程中原告曾向被告乙○○談及欲藉此手術
      改善手汗及腋下多汗症，被告乙○○說明此手術治療「手
      汗症」之滿意結果可達98%以上，至於「腋下多汗」只能
      稍微改善，隨後被告乙○○說明該手術無須住院，不過會
      有轉移性排汗後遺症，原告瞭解評估後認為此後遺症在可
      接受之範圍內，於是同意並安排隔天（12月30日）進行手
      術，不料當天術後返家休息數小時後卻呼吸困難，且有上
      氣不接下氣之痛苦，經家人緊急送回被告秀傳醫院急診後
      住院一天始安然無羔，隔天被告乙○○訪診時解釋此乃因
      空氣殘留於肺部所致；而原告之手汗症狀於手術後確已改
      善，但意外發現左邊顏面無法排汗，原告不確定究竟為何
      原因造成，以為可能是課業壓力大及內分泌失調所致，再
      加上當時人在美國求學，心想只要在不影響外觀之前提下
      ，可以試著去接受它，於是便沒做進一步之查證，故當時
      均未起訴。但是事隔多年，原告慢慢感覺顏面兩頰皮膚不
      對稱，已影響到外觀，遂於94年3月至台大、榮總、馬偕
      及彰基各大醫院及整型診所諮詢，94年5月時始知悉左邊
      顏面無法排汗係與8年前之手汗症手術有關，賠償義務人
      為被告，故原告目前提起訴訟，並未罹於時效消滅。且台
      大皮膚科及腦神經外科醫生陳述理論上若非交感神經受傷
      害，否則不會完全喪失排汗之功能，是原告顏面無法排汗
      與被告乙○○之手術應有因果關係。
  二、復經原告諮詢多位專業醫師及查閱醫療文獻後方知：
      １、控制顏汗神經為 T1，其與控制手汗神經 T2 相近，
          經驗不足之醫師有可能將T2錯看成T1，或因電燒溫度
          控管不當，使燒灼範圍擴散至顏汗神經T1，因此造成
          病人永久性地喪失顏面排汗之功能。
      ２、治療腋下多汗及手汗均為相同之手術方法，僅破壞之
          神經範圍不同，即破壞 T3 及 T4，或 T4 及 T5 交
          感神經，手術改善程度可達80%以上。
      ３、手術後病患會感覺不舒服，但不至於呼吸困難，惟較
          嚴謹之醫師會要求病患住院觀察一天，若醫院標榜以
          門診手術施行，術後則須作胸部 X 光照相，以確定
          胸腔內殘留之空氣已完全排除後才可讓病患回家休息
          ，減少胸腔內併發症之產生。
  三、請求權基礎：
      １、被告秀傳醫院部分：
        （１）手術前未充分說明：
              本件原告係與被告秀傳醫院訂立契約，而被告林
              經堯為其債務之履行輔助人，於原告諮詢時就系
              爭手術得同時治療手汗及腋下多汗一事，未充分
              告知予原告知悉，使原告誤信而未治療腋下多汗
              症狀，應已符合民法第245條之1第3款規定，因
              此使原告須再冒一次手術風險及支出費用治療其
              腋下多汗症狀，故被告秀傳醫院依民法第224條
              應與履行輔助人負同一責任，對於原告再為治療
              所生費用負賠償責任。
        （２）手術結束後未察覺空氣殘留於肺部情形：
              本件手術確實會有胸腔內併發症產生之風險，為
              確保病患生命安危，一般醫生會在術後照 X 光
              加以確認胸腔內殘留之空氣已完全排除，惟秀傳
              醫院之履行輔助人即被告乙○○未為此項檢查行
              為，已違反醫療契約之義務，造成原告呼吸困難
              之生理傷害，且心理因而感到畏懼痛苦，是被告
              秀傳醫院應依民法第227條第1項、第227條之1及
              第224條規定，賠償原告因此所生之損害。
        （３）原告左邊顏面無法排汗：
              侵權行為：
                本件原告未經被告乙○○施行手術，亦不會造
                成顏面無法排汗之結果，是被告乙○○之行為
                與原告之損害具有因果關係，且如上述可知控
                制顏汗與手汗之神經相近，經驗不足之醫師有
                可能將T2錯看成T1，或因電燒溫度控管不當，
                使燒灼範圍擴散至顏汗神經T1，被告乙○○既
                為專業醫生，應可知悉此項事實，然其卻疏於
                注意而燒斷控制顏汗之神經，實具有過失，故
                被告乙○○應負民法第184條第1項、第193條
                第1項及第195條第1項之損害賠償責任。又被
                告乙○○為被告秀傳醫院之醫師，兩者間具有
                僱傭關係，今因被告乙○○之過失造成原告之
                損害，被告秀傳醫院自應依民法第188條第1項
                規定負連帶賠償責任。
              債務不履行：
                本件被告秀傳醫院與原告間定有醫療契約，其
                履行輔助人被告乙○○於手術時本應盡善良管
                理人之注意義務，手術後原告之手汗症雖已改
                善，惟於手術過程中被告乙○○卻燒斷控制原
                告顏面排汗之神經，使原告永久性喪失左邊顏
                面排汗之功能，其給付實已違反契約之本旨，
                造成原告之損害，是秀傳醫院應依民法第227
                條第2項及第227條之1之規定負賠償責任。
      ２、被告乙○○部分：
          被告乙○○施行手術之行為，如上述與原告顏面無法
          排汗之損害間具有因果關係，且其違反善良管理人之
          注意義務，核有過失，是故依民法第184條第1 項前
          段及第188條第1項規定，被告乙○○應與被告秀傳醫
          院對於原告顏面無法排汗之損害負連帶賠償責任。
  四、請求賠償金額共新台幣（下同）2,000,000元，其餘損害
      依民事訴訟法第244條第4項規定待查明後，再為陳報：
      １、被告秀傳醫院部分：
        （１）手術前未充分說明造成對損害額 25,500 元：
              原告因被告秀傳醫院之醫師被告乙○○未充分告
              知，造成其須再治療腋下多汗症狀而支出醫療費
              25,500元，被告秀傳醫院應負賠償責任。
        （２）手術結束後未察覺空氣殘留於肺部之損害共
              474,500元 ：
              原告因呼吸困難而至被告秀傳醫院急診，支出之
              住院醫療費用5,000元；且原告家人目睹其呼吸
              困難之情形，飽受驚嚇，深怕會失去親人，使原
              告深感自責，且原告亦畏懼是否危害其生命，其
              精神上之痛苦實屬重大，為此向被告秀傳醫院請
              求精神慰撫金469,500元。
        （３）原告左邊顏面無法排汗之精神上損害 1,500,000
              元：
              原告因左邊顏面喪失排汗功能，長久下來無法上
              妝，已嚴重影響美觀，造成其心靈上莫大負擔；
              復原告職業本為美商行銷公司企劃副理，計劃朝
              音樂創作及電影製作相關領域發展，已規劃2005
              年下半年與剛成立之樂團到各地表演，且計劃一
              年後前往紐約攻讀電影美學，今因該功能永久性
              地喪失，限制了原告將來在該領域所想擔當之角
              色，使原告之發展計劃遭受嚴重之打擊，對原告
              又為一遺憾及無法彌補之損害，是為填補其精神
              上之痛苦，擬向被告秀傳醫院請求精神慰撫金
              1,500,000元。
      ２、被告乙○○部分：
          被告乙○○應依民法第184條第1項前段及第188條第1
          項規定，就原告因顏面無法排汗所請求之慰撫金1,50
          0,000元，與被告秀傳醫院連帶負賠償責任等語。
  五、原告為美國大學畢業，之前從事音樂創作，目前在廣告公
      司業務部門工作，年收入約七十萬，名下沒有財產等語。
      並聲明：（一）被告秀傳醫院應給付原告2,000,000元，
      及自起訴狀繕本道達翌日起 (註：原告同意以94年8月22
      日起算)至清償日止，按年息5%計算之利息；被告乙○○
      就其中1,500,000元部分，應與被告秀傳醫院負連帶給付
      責任，並自起訴狀繕本送達翌日起 (註：因被告乙○○何
      時收到繕本不明確，故原告同意以94年8月22日起算)至清
      償日止，按年息5%計算之利息。（二）願供擔保，請准宣
      告假執行。
  六、對鑑定之意見：(1)鑑定報告說無法從照片上看出原告有無
      無法排汗情形，原告可以親自去鑑定單位。(2)衛生署鑑定
      意見第二點曾提及：「顏面不排汗或排汗異常有可能是下
      視丘、腦幹、髓、或頸動脈任一路徑出問題所致。所以中
      風、臂神經叢損傷或頸部受傷皆可能造成顏面排汗功能失
      調」。惟原告身體健康、體能良好，每星期定期上健身房
      運動跑步至少兩次、運動習慣已長達七年之久，此有健身
      中心會員加入合約書證明。原告不曾發生過中風、臂神經
      叢損傷或頸部受傷，此可在原告身體外觀完整性且毫無受
      損證明。按醫學常理，原告身體健康，且身體皮膚亦無嚴
      重灼傷及外傷，實無顏面不排汗之理由。又醫學學理上多
      汗症造因分成原發性多汗及續發性多汗兩種: 前者係因為
      交感神經過度抗進，而不是由疾病造成的多汗症；後者是
      因身體疾病造成出汗增加，例如甲狀腺功能、內分泌疾病
      、精神疾病、更年期內分泌失衡，且因病因不同其治療方
      式亦不同。前者可以藉由內視鏡交感神經手術根治多汗困
      擾，後者必須針對疾病本身尋求醫療，而不適合接受交感
      神經手術。又原告為"原發性多汗症患者"，此可從手術前
      檢查紀錄及被告親自記載診斷說明"健康"字句證實，而術
      後手汗困擾也得以改善。倘若原告因身體疾病產生"續發
      性多汗"，依被告醫學資歷及專業，應無醫學理由建議原
      告實施內視鏡交感神經手術。又原告諮詢內分泌科醫師得
      知，身體疾病造成排汗異常可經由治療身體疾病得以改善
      。然原告在身體健康客觀條件下，左邊顏面無法排汗之症
      狀已長達十年，從沒有改善過。故從被告診斷、建議手術
      方法及十年來不曾排汗之症狀即可判斷，原告為典型原發
      性多汗患者，非因身體疾病造成排汗異常。(3)原告否認所
      謂的Horn er's syndrome（霍納氏症候群）是要臉部不流
      汗、瞳孔變小及眼瞼下垂三個症狀都同時具備才可成立？
      且由原告臉汗測試結果及照片可知，原告確實左臉無法排
      汗且左眼皮有下垂徵狀。
  七、原告左邊顏面無法排汗與系爭手術確有因果關係，茲說明
      如下：
   (一) 於醫學學理及臨床實驗中證實多汗症 (原發性多汗)乃
        因交感神經功能亢進，施行手汗症手術亦可治療顏面多
        汗及腋下多汗。又國內一位十六歲病患接受交感神經切
        除術治療"手汗症"及"臉汗症"，而術後結果卻造成單測
        流汗此情況。台北醫學附設醫院神經外科醫師說明: 「
        、、、臉汗症這是因為交感神經興奮刺激臉部汗腺症狀
        ，通常會發生手汗症及臉汗症的患者並不多見，因為治
        療臉汗症視鏡方式，燒灼位於胸椎第一節的交感神經結
        ，由於胸椎第一節與頸椎之間的距離只有兩公分，若稍
        一不慎傷及頸椎的交感神經時，很容易會造成眼皮下垂
        ，瞳孔縮小等後遺症稱之為"霍納氏症候群" (Horner
        'sSymdrom)、、、」。然而原告接受治療為"手汗症"，
        且手術紀錄亦記載"Transendoscopic dorsalsympathec
        tomy (T2) was performed"（意指燒灼T2手汗交感神經
        結）。按醫學臨床證實，破壞T1 (顏汗交感神經結)可
        以治療顏面多汗，而T1與T2之間距離相近，由此可推斷
        被告應是在手術過程中內視鏡燒灼儀器控溫不當，不慎
        延燒到原告顏汗神經節T1。
   (二) 又復經原告諮詢多位專業醫師及查閱醫療文獻後得知，
        該手術確實有這項風險，其中台北榮總醫師及台大醫師
        說明"交感神經切除術"治療手汗症會有傷害到週邊交感
        神經的手術風險。
  八、被告當時手術前並未告知會有臉部無法排汗之後遺症，僅
      告知會造成代償性出汗，且被告乙○○之解釋根本不是一
      般人在五分鐘的門診諮詢就可以理解。如果原告知道臉部
      會造成無法排汗，就不會當場就決定隔天要手術，以一個
      二十幾歲的女孩子而言不可能為了治療手汗症而去冒手術
      所產生的風險即產生霍納氏症候群。系爭手術同意書上並
      未記載會有臉部不排汗之後遺症。原告否認顏面無法排汗
      是所謂的副作用或併發症，因為原告諮詢的醫師都告訴原
      告這種情形很少發生，此應是醫師的經驗不足所致。原告
      主張被告誤燒到原告之Ｔ1神經。關於Ｔ2有控制顏汗神經
      部分請被告也提出半臉無汗的例子。被告所講的臉部乾燥
      與原告現在左邊臉部完全無法排汗不同。
參、被告則以：原告之請求顯無理由，分述如下：
  一、按當事人主張有利於己之事實者，就其事實有舉證之責任
      ，民事訴訟法第277條定有明文。民事訴訟如係由原告主
      張權利者，應先由原告負舉證之責，倘原告先不能舉證，
      以證實自己主張之事實為真實，則被告就其抗辯事實即令
      不能舉證，或其所舉證據尚有疵累，自應駁回原告之請求
      。原告主張被告乙○○於本件手汗手術醫療過程中有締約
      過失、醫療過失及給付不完全之責任云云，被告等均否認
      ，原告就上開主張，應負舉證責任，先予敘明。
  二、被告乙○○部分：
    １、被告乙○○為原告進行手掌多汗之改善手術前，已善盡
        術前之充分說明義務，說明如下：
    （１）按契約未成立時，當事人為準備或商議訂立契約而有
          其他顯然違反誠實及信用方法者，對於非因過失而信
          契約能成立致受損害之他方當事人，負賠償責任，民
          法第245條之1第1項第3款定有明文。其立法理由為「
          當事人為訂立契約而進行準備或商議，即已建立特殊
          信賴關係，如一方未誠實提供資訊、嚴重違反保密義
          務或違反進行締約時應遵守之誠信原則，致他方受損
          害，既非侵權行為，亦非債務不履行之範疇，原法對
          此未設有賠償責任之規定，有失周延，爰增訂第一項
          」，是當事人磋商契約內容時，基於相互間的信賴關
          係，以及依債之關係應本於誠實信用之方法為基礎以
          避免當事人一方未盡相當之注意，為必要的作為或不
          作為，致他方信賴可順利締結契約之目的不能達成，
          或發生未曾預期的損害。
    （２）原告於85年12月29日至被告秀傳紀念醫院（下稱秀傳
          醫院）向被告乙○○進行諮詢時，僅向被告乙○○提
          及手汗多汗改善之問題，此有原告所提出之病歷載明
          ：「主訴：HYPERHIDROSIS PALMARIS（按為手掌多汗
          ）」等語可證，嗣原告並詢問進行手汗多汗改善手術
          可能產生之相關併發症，對於原告之詢問，當時被告
          乙○○均依其醫學專業給予原告答覆，是原告起訴主
          張：「諮詢過程中原告曾向被告醫師乙○○談及欲藉
          此手術改善手汗及腋下多汗症，而原告因被告醫院之
          醫師乙○○未充分告知，造成其須再治療腋下多汗症
          狀」云云，與事實不符。
    （３）被告秀傳醫院僅與原告間就手掌多汗之治療成立醫療
          契約，且原告亦自承手汗症狀於手術後確已改善，而
          原告是否早已存在腋下多汗之症狀，且曾向被告林經
          堯諮詢，原告應舉證以實其說，是被告秀傳醫院並無
          與原告就腋下多汗情形進入成立醫療契約之磋商階段
          ，原告亦無信任醫療契約能成立之情形，原告亦未因
          此受有任何損害，故嗣後縱使原告欲進行腋下多汗改
          善手術所需花費之費用，被告依法並無賠償之責，原
          告爰依民法第245條之1及同法第224條之規定，請求
          被告秀傳醫院賠償25,500元依法無據。再者原告所提
          出之收據，並無法證明原告於85年間在被告秀傳醫院
          就診時，已存有腋下多汗症，並已確實向被告乙○○
          醫師告知，亦無法證明該單據為進行腋下多汗改善手
          術之花費，此部分原告應舉證以實其說。
    ２、被告乙○○為原告實施改善手掌多汗手術，術後產生胸
        悶之情形，均非可歸責於被告乙○○，分述如下：
    （１）原告向被告乙○○求診詢問治療手掌多汗時，原告業
          已就手術之成功率、可能之併發症及危險性充分告知
          原告，以便病患決定是否同意開刀，其中胸悶現象為
          進行本件手術可能產生之併發症，術前被告乙○○亦
          將此情形告知原告，並囑咐原告術後若有胸悶現象，
          即必須回診等情，此部分有原告所提出之病歷及手術
          同意書可證。
    （２）被告乙○○對於所實施之改善手掌多汗手術，已盡善
          良管理人之注意義務，原告手術後發生之胸悶現象，
          係屬不可預測，亦非被告乙○○得於術前加以防範預
          知，是原告雖主張於術後發生呼吸困難情形，惟被告
          乙○○並無可歸責之事由甚明，則被告秀傳醫院無須
          負不完全給付之損害賠償責任。
    ３、就原告主張左邊顏面無法排汗部分：
    （１）按當事人主張有利於己之事實者，就其事實有舉證之
          責任，民事訴訟法第277條前段定有明文；又主張法
          律關係存在之當事人，需就該法律關係發生所需具備
          之特別要件，負舉證之責任。而因故意或過失，不法
          侵害他人之權利者，負損害賠償責任，民法第184條
          第1項前段亦定有明文。就侵權行為言，被害人應就
          行為人因故意或過失，不法侵害其權利之事實負舉證
          責任。即民法第184條第1項前段規定侵權行為以故意
          或過失致不法侵害他人之權利為要件，故主張對造應
          負侵權行為責任者，應就對造之有故意或過失之行為
          致權利受侵害負舉證責任。
    （２）復按債務人負有依債務本旨為給付之義務，違背債務
          之本旨為給付，即屬不完全給付，為瑕疵之給付，是
          以債務人如主張其已為完全給付，當由其負證明之責
          ，雖債權人於受領給付後，以債務人給付不完全為由
          ，請求債務人損害賠償，關於給付不完全之點，應轉
          由債權人負舉證責任，惟不完全給付，非有可歸責於
          債務人之事由，為債務人免責要件，故債務人以不完
          全給付係因非可歸責於己之事由所致為抗辯，就此仍
          應由債務人證明之。」最高法院77年度台上字第1989
          號判決意旨參酌。
    （３）第按民法第225條第1項規定：「因不可歸責於債務人
          之事由，致給付不能者，債務人免給付義務」，換言
          之，債務不履行之構成要件須債務人在履行債務時有
          可歸責之事由而造成損害，且此可歸責之事由與損害
          結果間須有因果關係，債務人方須負損害賠償責任。
    （４）原告並未就其左邊顏面無法排汗之情形，舉證以實其
          說，再者，縱原告現左邊顏面無法排汗，原告亦未證
          明係因被告乙○○於85年12月30日為其進行手掌多汗
          改善手術所造成，是原告主張被告乙○○應負侵權行
          為損害賠償之責，被告秀傳醫院應依民法第188條第
          一項負連帶賠償責任，另依第227條第2項及第227 條
          之1規定負賠償責任，顯屬無據。
    （５）被告乙○○對於原告之手術醫療過程，實已盡善良管
          理人之注意義務，並無過失，而左邊顏面無法排汗之
          可能性很多，原告經被告乙○○為手術醫療後，有無
          顏面無法排汗之情形，真實性亦存疑，且至今已將近
          十年實無法查證，現在縱始有該情形，亦非與被告有
          絕對關係，被告乙○○於85年12月30日為原告進行手
          術，除原告返家休息後因胸悶情形當日回診外，未曾
          因胸悶或其他症狀就醫，縱被告曾為原告安排回診，
          原告亦無就診，嗣於將近十年後，卻向被告等提起
          本件訴訟，並主張被告乙○○所進行之手術構成侵權
          行為，實與常情相違。
    （６）被告乙○○為原告進行手掌多汗之改善手術前，已向
          原告說明手術可能發生之併發症及危險，此有卷附經
          原告簽名之手術同意書載明。原告否認被告乙○○有
          告知，應該是原告忘記了。又原告主張其顏面不排汗
          係被告在手術過程不慎延燒到原告顏汗神經節Ｔ１云
          云，與事實不符。蓋：(1)原告手術後，無出現「眼瞼
          下垂、瞳孔變小」之情況，並無醫學上所稱「霍納氏
          症候群」之情形，因此原告之Ｔ１神經節或Ｔ１上方
          之星狀頸椎交感神經節並未有受損情形。又目前「燒
          灼位於胸椎第一節Ｔ１的交感神經節」手術，因難以
          避免下傷及位於Ｔ１上方之頸椎星狀交感神經節，繼
          而造成「霍納氏症候群」之後遺症，故目前臨床上已
          較少採用「燒灼位於胸椎第一節Ｔ１的交感神經節」
          手術。原告當時採行之手術即為「燒灼第二交感神經
          節」，由於治療手汗症及臉多汗症均是可透過「燒灼
          第二交感神經節」之手術方式為之 (註：控制手的汗
          腺神經有Ｔ1、Ｔ2 、Ｔ3 但主要是在Ｔ2 ，支配臉
          的汗腺是Ｔ1跟Ｔ2，但有經驗的醫師只會去燒Ｔ2，
          因燒Ｔ1會容易造成霍納氏症候群，所以Ｔ2燒完少數
          人會造成臉部乾燥。)，因此治療手汗症而燒灼第二
          交感神經節的同時，是可能對於臉部之排汗產生影響
          ，然此乃治療手多汗症手術可能產生之副作用或併發
          症，此情形被告於術前均已告知原告，是從原告縱使
          於手術後出現臉無法排汗之情形，絕非被告於手術中
          不慎延燒到原告之顏汗神經節Ｔ１甚至是頸椎交感神
          經所致。又因神經是互相重疊，每個人都會有差異性
          ，這點在術前很難明確告知臉部無汗會不會發生。原
          告會半臉無汗與其神經的分佈有關。以比率而言Ｔ1
          在臉部多一點，在手部少一點，Ｔ2在手部多一點在
          臉部少一點，但醫學上總是有個人的比率差異，當時
          原告是左右兩邊Ｔ2神經都有燒，但是可能因為原告
          神經分佈的情形，所以原告左邊臉不流汗的症狀比較
          明顯。
    （７）退步言之，縱原告得以證明被告乙○○負有侵權行為
          損害賠償責任，則原告之侵權行為損害賠償請求權亦
          已罹於時效，蓋：「因侵權行為所生之損害賠償請求
          權，自請求權人知有損害及賠償義務人時起，二年間
          不行使而消滅。」民法第197條第1項前段定有明文。
          原告已自承：「原告之手汗症狀於手術後確已改善，
          但意外發現左邊顏面無法排汗」云云，姑不論原告左
          邊顏面是否無法排汗或原告左邊顏面無法排汗是否為
          被告乙○○所造成，則被告乙○○為原告進行治療手
          掌多汗之手術係85年12月30日，原告亦自承術後即發
          現左邊顏面無法排汗，卻至94年7月6日始提起損害賠
          償之請求，是縱如原告所言，係因被告過失而造成其
          損害，本件原告之請求權亦已罹於時效，被告得拒絕
          給付。
    ４、綜上，本件被告乙○○為原告進行手術之醫療過程中，
        並無締約上過失、醫療過失或可歸責之事由，均業已如
        前述，原告主張左邊顏面無法排汗，被告乙○○應負侵
        權行為賠償責任，誠無理由。
  三、被告秀傳醫院部分：
    １、前述被告乙○○答辯之部分，被告秀傳醫院全部加以引
        用，被告乙○○對求診病患即原告當時之診斷及醫療過
        程並無締約上過失、醫療過失或可歸責之事由，已盡專
        業能力予以注意。
    ２、就原告主張手術前未充分說明，請求25,500元部分：
    （１）如前所述，被告乙○○術前已向原告為充分之說明，
          於原告諮詢過程中，亦已本其醫療之專業詳與告知原
          告，並無違反誠實及信用之情形，原告亦未因此受有
          任何損害，是被告乙○○依法無須負賠償責任，又民
          法第224條係以債務人之代理人或使用人關於債之履
          行有故意或過失為前提，則被告秀傳醫院與原告就腋
          下多汗情形並未成立醫療契約，何來債之履行可言，
          原告爰依民法第224條請求被告秀傳醫院賠償，顯無
          理由。
    （２）退步言之，姑不論被告乙○○是否有未於手術前告知
          得同時治療手汗及腋下多汗之情形或原告之請求權基
          礎無據，就原告依民法第245條之1及同法第224條之
          規定，請求被告秀傳醫院對於原告再為腋下多汗治療
          所生費用25,500元負賠償責任，已罹於消滅時效，分
          述如下：按「前項損害賠償請求權，因二年間不行使
          而消滅。」民法第245條之1第2項訂有明文。原告係
          於85年12月30日於被告秀傳醫院經由被告乙○○進行
          治療手掌多汗改善手術，原告遲至94年7月6日始請求
          被告秀傳醫院給付25,500元之賠償，被告秀傳醫院自
          得主張原告之賠償請求權，業已罹於時效而消滅，而
          拒絕給付。
    ３、就原告主張實施改善手掌多汗手術，術後產生胸悶情形
        ，請求474,500元之部分：
    （１）被告乙○○為原告實施改善手掌多汗手術，且原告亦
          自承手汗症狀於手術後確已改善，故被告秀傳醫院於
          本件醫療契約並無瑕疵給付之不完全給付情形，是以
          原告爰引第227條第1項不完全給付之瑕疵給付為由，
          請求被告秀傳醫院依第227條之1及第224條之規定賠
          償474,500元，顯無理由。
    （２）按民法第225條第1項規定：「因不可歸責於債務人之
          事由，致給付不能者，債務人免給付義務」，換言之
          ，債務不履行之構成要件須債務人在履行債務時有可
          歸責之事由而造成損害，且此可歸責之事由應由債權
          人舉證，又此可歸責之事由與損害結果間須有因果關
          係，債務人方須負損害賠償責任。
    （３）如前所述，被告乙○○術前已向原告充分說明本件治
          療手掌多汗手術所可能產生之風險（其中即包括胸悶
          情形），術後也告知應注意之事項，被告乙○○於本
          件醫療過程並無可歸責之事由，且原告術後有胸悶之
          現象，乃手術所可能之併發症，故被告乙○○依法不
          負債務不履行之賠償責任，被告秀傳醫院自無責任，
          因此原告此部分之請求亦無理由。
    （４）退步言之，姑不論被告乙○○為原告實施改善手掌多
          汗手術，術後產生胸悶之情形是否可歸責於被告林經
          堯，就原告依民法第227條、第227條之1及第224條之
          規定，請求被告秀傳醫院賠償474,500元，已罹於消
          滅時效，分述如下：按債務人因債務不履行，致債務
          人之人格權受侵害者，依民法第227條之1準用第195
          條規定，得請求非財產上損害賠償。該請求權之消滅
          時效，自請求權人知有損害及賠償義務人時起，2年
          間不行使而消滅。此參見民法第227條之1準用第197
          條規定自明。原告係於85年12月30日於被告秀傳醫院
          經由被告乙○○進行治療手掌多汗改善手術，原告自
          承術後返家數小時即有呼吸困難情形，惟原告遲至94
          年7月6日始請求被告秀傳醫院給付474,500元之賠償
          ，被告秀傳醫院自得主張原告之賠償請求權，業已罹
          於時效而消滅，而拒絕給付。
    ４、就原告主張左邊顏面無法排汗，請求150萬元部分：
    （１）侵權行為部分：
          如前所述，被告乙○○於本件醫療過程並無故意或過
          失，被告乙○○無民法第184條之侵權行為，被告秀
          傳醫院自不負民法第188條僱用人之連帶賠償責任。
    （２）債務不履行部分：
          按民法第224條係以債務人之代理人或使用人關於債
          之履行有故意或過失為前提，被告乙○○關於債之履
          行並無可歸責之事由存在，依法被告乙○○不負債務
          不履行之賠償責任，則被告秀傳醫院自不負本條責任
          ，因此原告此部分之請求亦無理由。
  四、原告應先就下列事項舉證證明:
   (一) 原告左邊顏面無法排汗之證明。
   (二) 被告乙○○在85年12月30日為原告進行手掌多汗改善手
        術前，原告並無左邊顏面無法排汗之症狀。
   (三) 原告左邊顏面無法排汗之症狀，係被告乙○○在85年12
        月30日為原告進行手術所造成。
  五、原告無法證明左臉無法排汗的情況，縱使有左臉無法排汗
      情況，依據鑑定報告，亦認為無法證明是系爭手術所引起
      的。之前原告也說無法提出左臉無法排汗的診斷證明書，
      被告認為沒有必要再送鑑定。鑑定報告也明白表示縱使有
      左右不對稱之情形，也與顏面無法排汗無關，故原告之請
      求顯無理由。又被告乙○○為中國醫藥學院畢業，目前自
      行開業，每月收入20至30萬元。被告並同意利息起算日以
      94年8月22日起算。並聲明：原告之訴駁回，如受不利之
      判決，願供擔保，請准宣告假執行。
肆、得心證之理由：
  一、手術前未充分說明部分：
      原告主張其與被告秀傳醫院訂立契約，而被告乙○○為其
      債務之履行輔助人，於原告諮詢時就系爭手術得同時治療
      手汗及腋下多汗一事，未充分告知予原告知悉，使原告誤
      信而未治療腋下多汗症狀，應已符合民法第245條之1第3
      款規定，因此使原告須再冒一次手術風險及支出費用治療
      其腋下多汗症狀，故被告秀傳醫院依民法第224條規定對
      於原告再為治療所生費用25,500元應負賠償責任等語，並
      提出醫療費用收據一紙為證。被告秀傳醫院則抗辯原告於
      85 年12月29日至被告秀傳醫院向被告乙○○進行諮詢時
      ，僅向被告乙○○提及手汗多汗改善之問題，被告秀傳醫
      院並無與原告就腋下多汗情形進入成立醫療契約之磋商階
      段，且原告依民法第245條之1及同法第224條之規定請求
      賠償，已罹於消滅時效等語。按「契約未成立時，當事人
      為準備或商議訂立契約而有左列情形之一者，對於非因過
      失而信契約能成立致受損害之他方當事人，負賠償責任：
      一、就訂約有重要關係之事項，對他方之詢問，惡意隱匿
      或為不實之說明者。二、知悉或持有他方之秘密，經他方
      明示應予保密，而因故意或重大過失洩漏之者。三、其他
      顯然違反誠實及信用方法者。前項損害賠償請求權，因二
      年間不行使而消滅」，民法第245條之1定有明文。故依民
      法第245條之1請求損害賠償之前提須為契約未成立，且當
      事人所受之損害係為準備或商議訂立契約所生之損害為前
      提。本件原告既已於85年12月30日至被告秀傳醫院接受手
      術治療「手汗症」，則原告與被告秀傳醫院間之醫療契約
      即已成立，被告秀傳醫院並已履行債務完畢，無所謂契約
      未成立之問題。至於原告就其腋下多汗情形雖未與被告秀
      傳醫院成立醫療契約，惟原告嗣後再進行一次手術治療其
      腋下多汗症狀所支出之費用25,500元，亦非原告原本為「
      準備」與被告秀傳醫院成立治療腋下多汗契約，因契約嗣
      後未成立所受之損害，故原告援引民法第245條之1第3款
      規定，請求被告秀傳醫院賠償25,500元，請求權基礎顯然
      有誤，故原告此部分主張尚屬無據。
  二、手術結束後未察覺空氣殘留於肺部部分：
      原告主張一般醫生在進行「手汗症」手術後，會照X光加
      以確認胸腔內殘留之空氣已完全排除，惟被告秀傳醫院之
      履行輔助人即被告乙○○未為此項檢查行為，已違反醫療
      契約之義務，造成原告呼吸困難之生理傷害且心理因而感
      到畏懼痛苦，是被告秀傳醫院應依民法第227條第1項、第
      227條之1及第224條規定，賠償原告因此所生之損害474,
      500元等語。被告則抗辯胸悶現象為進行本件手術可能產
      生之併發症，術前被告乙○○亦將此情形告知原告，並囑
      咐原告術後若有胸悶現象，即必須回診，原告手術後發生
      之胸悶現象，係屬不可預測，亦非被告乙○○得於術前加
      以防範預知，被告乙○○並無可歸責之事由，則被告秀傳
      醫院無須負不完全給付之損害賠償責任，且原告此部分請
      求罹於時效消滅等語。按因可歸責於債務人之事由，致為
      不完全給付者，債權人得依關於給付遲延或給付不能之規
      定行使其權利。因不完全給付而生前項以外之損害者，債
      權人並得請求賠償。債務人因債務不履行，致債權人之人
      格權受侵害者，準用第192條至第195條及第197條之規定
      ，負損害賠償責任。又按因侵權行為所生之損害賠償請求
      權，自請求權人知有損害及賠償義務人時起，2年間不行
      使而消滅。自有侵權行為時起，逾10年者亦同；再債務人
      之代理人或使用人，關於債之履行有故意或過失時，債務
      人應與自己之故意或過失負同一責任。但當事人另有訂定
      者，不在此限。民法第227條、第227條之1、第197條第1
      項、第224條分別定有明文。查姑且不論被告乙○○於系
      爭手術後有無安排原告照X光加以確認胸腔內殘留之空氣
      已完全排除，亦不論被告乙○○就原告術後發生呼吸困難
      部分有無過失，本件原告於85年12月30日進行手術後，即
      發生呼吸困難之情形，此屬於身體方面即人格權之損害，
      斯時原告已知損害之發生，且知其發生呼吸困難與本件手
      術有關係，則即可知悉賠償義務人為何人，故原告即使可
      依民法第227條之1請求損害賠償，惟因民法第227條之1規
      定準用第197條第1項之規定，原告應於知悉損害及賠償義
      務人2年內行使此項權利，惟原告至94年7月8日始提起本
      件訴訟，此有收文戳章可稽，顯已逾越2年之除斥期間。
      則原告援引民法民法第227條、第227條之1及第224條規定
      ，請求被告秀傳醫院賠償原告因此所生之損害474,500元
      ，依法亦屬無據。
  三、原告左邊顏面無法排汗部分:
      原告主張被告乙○○於進行手術時，因控制顏汗與手汗之
      神經相近，卻疏於注意而燒斷原告控制顏汗之神經，使原
      告日後左邊顏面無法排汗，實具有過失，為此依民法第
      184條、第188條、第227條第2項及第227條之1等規定請求
      被告二人連帶賠償150萬元之精神慰撫金等語，被告對被
      告乙○○有替原告進行手汗症手術乙節，並不爭執，另抗
      辯原告並未就其左邊顏面無法排汗、手術前原告並無左邊
      顏面無法排汗之症狀、原告左邊顏面無法排汗之症狀為手
      術所造成等事項舉證，且原告之請求權已罹於時效消滅等
      語。經查：
   1、證人丁○○到庭證稱：「我認識原告十三年，．．我在二
      十二、三歲的時候認識（大約在八十三、四年）原告，我
      認識原告的時候我還是彩妝造型師，我曾經幫原告造型過
      很多次，原告曾經擔任過平面模特兒所以我幫她彩妝過，
      次數不確定，我偶而與原告去健身房，最後一次幫原告彩
      妝是在原告出國讀書前，大約是在原告手術前... 之前我
      陪原告上健身房時原告很會流汗，當時我沒有看過原告有
      一邊臉部不排汗，我看到的都是臉部全部都在流汗，彩妝
      後中間須要補粧，因為中間流汗所以要補粧，我當時並沒
      有發現原告臉部一邊不流汗，原告兩邊脫粧的狀況都差不
      多」等語。足見原告接受系爭手汗症手術之前，尚無左邊
      顏面無法排汗之情形。
   2、原告主張其因接受被告之手汗症手術，致左邊顏面無法排
      汗之事實，業據原告提出其平時流汗時照片、國立台灣大
      學醫學院附設醫院診斷證明書（附排汗測試照片）為證，
      雖本院前曾囑託行政院衛生署醫事審議委員會鑑定原告有
      無左邊顏面無法排汗之事實及原告顏面無法排汗與系爭手
      術有無因果關係，上開鑑定報告固認為無法從照片上判斷
      原告左邊顏面是否無法排汗，且病人左邊無法排汗，原因
      很多，若是因手汗症手術造成可能是所謂Horner's syndr
      ome即臉部不流汗、瞳孔變小、眼瞼下垂三個症狀。但由
      病人提供之照片並無眼瞼下垂、瞳孔變小情況，且照片上
      無法證明左側顏面排汗，因此無法證明為手術引起之併發
      症等語，惟上開鑑定報告僅依據原告提出之平時流汗之照
      片為判斷，並未命原告本人親自到場做排汗測試，且上開
      鑑定報告並未審酌國立台灣大學診斷證明書及其所之附排
      汗測試照片，故本院認行政院衛生署醫事審議委員會上部
      分之鑑定結論係依據不充分之證據所下之結論，尚無足採
      。又本院審酌國立台灣大學醫學院附設醫院為我國在醫學
      界負素盛名之醫學機構，且其診斷證明書後已經檢附排汗
      測試照片，原告於接受測試時，臉上塗滿白色粉末，經排
      汗測試後，原告右臉之粉末因遇汗水而變色，而原告左臉
      之白色粉末則完全未變色，故本院認其測試結果已相當清
      楚，尚無重新鑑定之必要。
   3、又依原告提出之多份醫學文獻證明進行手汗症之手術時，
      控制顏汗神經與控制手汗神經相近，若錯看神經或因電燒
      溫度控管不當，使燒灼範圍擴散至顏汗神經，將使病人產
      生霍納氏症候群如眼皮下垂、瞳孔縮小、無法排汗等後遺
      症。而上開行政院衛生署醫事審議委員會之鑑定意見第三
      點亦記載病人左邊無法排汗，原因很多，若是因手汗症手
      術造成可能是所謂Horner's syndrome即臉部不流汗、瞳
      孔變小、眼瞼下垂三個症狀。足見，接受手汗症手術，若
      因醫師之錯看神經或因電燒溫度控管不當，使燒灼範圍擴
      散至顏汗神經，確實有可能使病人產生臉部不流汗之症狀
      。被告雖辯稱原告手術後，無出現「眼瞼下垂、瞳孔變小
      」之情況，並無醫學上所稱「霍納氏症候群」之情形，因
      此原告之Ｔ１神經節或Ｔ１上方之星狀頸椎交感神經節並
      未有受損情形等語。惟查，此與所謂之「霍納氏症候群」
      之定義有關，即「霍納氏症候群」係指臉部不流汗、瞳孔
      變小、眼瞼下垂三個症狀皆須同時具備亦或僅要符合其中
      一個症狀即屬「霍納氏症候群」？查從上開行政院衛生署
      醫事審議委員會鑑定報告認為「病人左邊無法排汗，原因
      很多，若是因手汗症手術造成可能是所謂Horner's syndro
      me即臉部不流汗、瞳孔變小、眼瞼下垂三個症狀。但由病
      人提供之照片並無眼瞼下垂、瞳孔變小情況，『且』照片
      上無法證明左側顏面排汗，因此無法證明為手術引起之併
      發症」等語，如果「霍納氏症候群」必須臉部不流汗、瞳
      孔變小、眼瞼下垂三個症狀皆須同時具備，則上開鑑定報
      告僅須排除一個症狀，即認為原告並無眼瞼下垂、瞳孔變
      小情況，即可直接認定原告無「霍納氏症候群」，並不須
      在認定原告已無眼瞼下垂、瞳孔變小情況下，再加註：「
      『且』照片上無法證明左側顏面排汗」等語，才判斷無法
      證明為手術引起之併發症，足見所謂之「霍納氏症候群」
      僅須有臉部不流汗、瞳孔變小、眼瞼下垂其中一個症狀即
      可成立，並不以上開三個症狀均須同時具備為必要。故被
      告辯稱原告手術後，無出現「眼瞼下垂、瞳孔變小」之情
      況，並無醫學上所稱「霍納氏症候群」之情形云云，尚不
      足採。
   4、再者，行政院衛生署醫事審議委員會之鑑定意見第二點雖
      然認為顏面無法排汗之原因，乃因負責臉部的自律神經功
      能失調所致，顏面不排汗或排汗異常，有可能是下視丘、
      腦幹、頸髓或頸動脈任一路徑出問題所致，所以中風、臂
      神經叢或頸部受傷，皆可能造成顏面排汗功能失調等語。
      然原告主張其身體健康，長期運動，且未曾發生過中風、
      臂神經叢或頸部受傷等情，業據其提出健身中心之會員協
      議書及同意書為證。且原告主張其未曾發生過中風、臂神
      經叢或頸部受傷等情，乃係消極事實，若被告否認之，並
      主張原告曾發生過中風、臂神經叢或頸部受傷等情，則被
      告對此一積極事實，應負舉證之責，惟被告對於原告曾發
      生過中風、臂神經叢或頸部受傷等事實，並未另行舉證以
      實其說。又另關於侵權行為之故意或過失，當事人主張有
      利於己之事實者，就其事實有舉證之責任，但法律別有規
      定，或依其情形顯失公平者，不在此限，民事訴訟法第二
      百七十七條定有明文，在給付訴訟中，為訴訟標的之法律
      關係之事實，應由主張該為訴訟標的之法律關係存在之原
      告，就該具體的法律關係之權利發生事實，負舉證責任，
      此為一般之見解。惟隨著當今科技知識之進步、社會環境
      之變遷，若僅為維護侵權行為法之過失責任主義而一再堅
      持此項舉證責任，對於負舉證責任之原告，自有相當之不
      利，尤其於商品瑕疵損害、醫療事故或公害糾紛等現代社
      會侵權行為之類型，基於公平原則，自應於訴訟法上緩和
      侵權行為之舉證責任原則，在訴訟上因舉證不足而遭受敗
      訴判決之危險，亦不應完全歸由原告承擔。故本院認為
      本件醫療事故原告之舉證責任應予減輕。而原告已經證明
      其實施手汗症手術之前，並無左邊顏面無法排汗之情形，
      且其目前確實左邊顏面無法排汗，及實施手汗症手術有可
      能造成臉部不流汗之症狀，應足以認為原告已經舉證證明
      被告乙○○之過失，及其過失行為與損害結果間之因果關
      係存在，堪認原告主張其因本件手術而造成左邊顏面無法
      排汗乙節，應可採信。
   5、被告雖又辯稱控制手的汗腺神經有Ｔ1、Ｔ2、Ｔ3但主要
      是在Ｔ2，支配臉部的汗腺是Ｔ1跟Ｔ2，但有經驗的醫師
      只會去燒Ｔ2，因燒Ｔ1會容易造成霍納氏症候群，所以Ｔ
      2 燒完少數人會造成臉部乾燥，因此治療手汗症而燒灼第
      二交感神經節的同時，是可能對於臉部之排汗產生影響，
      然此乃治療手多汗症手術可能產生之副作用或併發症，原
      告於手術前均已告知原告，並提出手術同意書為證。原告
      則否認其左臉不排汗為系爭手汗症手術之後遺症，主張係
      因被告經驗不佳，誤燒到原告之Ｔ1神經所致，且被告手
      術前並未告知此項風險等語。經查，(1)依被告之抗辯，控
      制手的汗腺神經有Ｔ1、Ｔ2、Ｔ3，但主要是在Ｔ2，支配
      臉部的汗腺是Ｔ1跟Ｔ2，故燒灼Ｔ2可能對於臉部之排汗
      產生影響，原告是左右兩邊Ｔ2神經都有燒等語，然原告
      既然是左右兩邊Ｔ2神經都有燒灼，為何僅產生左邊臉部
      不排汗之情形？依理原告右邊臉部之排汗功能應一併受影
      響才對？被告雖辯稱每人之神經分佈有所差異云云，然若
      被告未燒灼至控制原告左臉之Ｔ1神經，依被告所辯，控
      制臉部的汗腺是Ｔ1跟Ｔ2，於原告左邊之Ｔ2神經被燒灼
      後，仍有Ｔ1神經可控制原告左臉之汗腺，則原告之左臉
      應仍可排汗，然又為何原告之左臉完全無法排汗？故被告
      辯稱原告左臉無法排汗係燒灼Ｔ2神經之後遺症或併發症
      云云，尚難採信。原告主張因被告誤燒到原告之Ｔ1神經
      乙節，較為可採。(2)又依上說明，原告臉部無法排汗既非
      被告替原告實施手汗症手術 (燒灼Ｔ2神經)之必然結果 (
      此由原告有燒灼右邊Ｔ2神經，其右臉排汗仍屬正常即可
      證明)，且被告乙○○於本院審理時既自認「神經是互相
      重疊，每個人都會有差異性，這點在術前很難明確告知臉
      部無汗會不會發生」等語，顯見原告主張被告乙○○當時
      並未告知會有臉部無法排汗之後遺症或併發症乙節，應可
      採信。否則被告在術前既然無法確定臉部無法排汗會不會
      發生，又豈可能告知原告實施系爭手術會有臉部不排汗之
      後遺症？又依卷附之手術同意書其上雖記載「病人林方芳
      嫻.... 經由貴院乙○○醫師詳細說明下列事項，並已充
      分瞭解一、... 二、手術成功率或可能發生之併發症及危
      險」，惟查，上開手術同意書僅係被告秀傳醫院院內之手
      術同意書例稿，其上並未詳細記載被告乙○○告知之併發
      症及危險為何，則設若某一手術之併發症有三種，則醫師
      實際上僅說明二種，然病人仍簽署上開手術同意書之情況
      下，醫師仍可引用上開手術同意書主張其餘之一項風險及
      併發症均已說明，則對病人顯有不公。故本院認被告提出
      之手術同意書亦不足以證明被告乙○○確實已詳細對原告
      說明本件手術可能引起之併發症及危險，更何況依上說明
      ，臉部無法排汗並非實施系爭手汗症手術必然產生之後遺
      症或併發症。而被告又未另行舉證其確實已盡此部分之告
      知義務，故被告此部分辯解，本院認亦不足採。
  四、按因故意或過失，不法侵害他人之權利者，負損害賠償責
      任。受僱人因執行職務，不法侵害他人之權利者，由僱用
      人與行為人連帶負損害賠償責任。因可歸責於債務人之事
      由，致為不完全給付者，債權人得依關於給付遲延或給付
      不能之規定行使其權利。因不完全給付而生前項以外之損
      害者，債權人並得請求賠償。債務人因債務不履行，致債
      權人之人格權受侵害者，準用第192條至第195條及第197條
      之規定，負損害賠償責任。不法侵害他人之身體、健康、
      名譽、自由、信用、隱私、貞操，或不法侵害其他人格法
      益而情節重大者，被害人雖非財產上之損害，亦得請求賠
      償相當之金額。民法第184條第1項前段、188 條第1項前
      段、第227條、第227條之1、第195條第1項分別定有明文
      。又醫師或醫院提供特殊之醫療技能、知識、技術與病患
      訂立契約，為之診治疾病，係屬醫療契約，其契約性質為
      何，固不無疑問，惟我國學說及實務見解通常均認為係屬
      委任契約或近似於委任契約之非典型契約，是病患與醫師
      或醫院之間，通常均應成立委任契約。本件原告與被告秀
      傳醫院於85年12月30日成立治療手汗症之醫療契約，被告
      乙○○醫師當時為被告秀傳醫院之受僱人，於執行職務替
      原告實施手汗症手術時，因過失不當燒酌至控制原告左邊
      顏面之Ｔ1神經，致原告手術後，產生左邊顏面無法排汗
      之傷害，且原告之左邊顏面無法排汗與其手術間應有因果
      關係。依前開規定，被告二人對原告自應負連帶賠償責任
      。被告雖抗辯本件已罹於時效消滅，惟民法第197條第1項
      規定，因侵權行為所生之損害賠償請求權，自請求權人知
      有損害及賠償義務人時起，二年間不行使而消滅。自有侵
      權行為時起，逾十年者亦同。本件原告係於於85年12月30
      日至被告秀傳醫院進行手術，而原告係於94年7月8日提起
      本訴，故尚未逾10年之期間。又原告主張其手術後，剛開
      始並不知悉左邊顏面無法排汗何原因造成，以為可能是課
      業壓力大及內分泌失調所致，於94年3月至台大、榮總、
      馬偕及彰基各大醫院及整型診所諮詢，94年5月時始知悉
      左邊顏面無法排汗係與8年前之手汗症手術有關，賠償義
      務人為被告，故原告於94年7月8日提起本訴，亦未逾2年
      之消滅時效。故被告抗辯本件已罹於時效消滅云云，尚不
      足採。
  五、原告請求被告連帶賠償精神慰撫金150萬元，本院審酌原
      告因實施本件手術後，致左邊顏面無法排汗。又原告為美
      國大學畢業，目前於廣告部門工作，年收入約70萬元，94
      年度之所得收入為53007元，名下僅有1998年份之汽車一
      部；被告乙○○為中國醫藥學院畢業，職業為醫師，目前
      自行開業，每月收入20萬至30萬元，94年之所得收入為
      275,984元，名下有房屋1棟，土地二筆 (應有部分均為
      0.03950)，投資3筆，財產總額為952,795元，此有卷附稅
      務電子閘門財產所得調件明細表可稽，且兩造對彼此之學
      歷、職業及收入均不爭執。而被告秀傳醫院亦為國內著名
      之醫院。本院審酌兩造之學歷、社會地位、經濟能力、被
      告乙○○之過失程度、原告因手術造成臉部無法排汗之傷
      害，認原告請求被告連帶賠償精神慰撫金150萬元，尚屬
      過高，應核減為30萬元，原告逾此部分之請求為無理由，
      無從允許。從而，原告本於侵權行為及不完全給付之損害
      賠償請求權，請求被告連帶賠償原告30萬元及兩造同意之
      利息起算日即94年8月22日起至清償日止，按年息百分之5
      計算之利息，為有理由，應予准許。原告其餘請求，均屬
      無據，應予駁回。本判決原告勝訴部分所命被告給付之金
      額未逾50萬元，依民事訴訟法第389條第1項第5款規定，
      應依職權宣告假執行。另就原告勝訴部分，被告陳明願供
      擔保聲請宣告免為假執行，經核並無不合，爰酌定相當擔
      保金額宣告之。至於原告敗訴部分，其假執行之聲請，即
      因訴之駁回而失所依附，應併駁回之。
  六、因本案事證已臻明確，兩造其餘主張陳述及所提之證據，
      均與本院前揭判斷無違，毋庸再予審酌，附此敘明。
伍、訴訟費用負擔之依據：民事訴訟法第79條。
中    華    民    國    95    年    11    月    27    日
                  民事第二庭    法  官  詹秀錦
以上正本係照原本作成。
如對判決上訴，應於判決送達後20日內向本院提出上訴狀（並按
對造人數提出繕本或影本）。
中    華    民    國    95    年    11    月    29    日
                                書記官  陳秀香


司法院資訊處製作；財團法人民間司法改革基金會備份。
